【裁判字號】    92,聲,318
【裁判日期】    920925
【裁判案由】    發還擔保金
【裁判全文】
臺灣彰化地方法院民事裁定  九十二年度聲字第三一八號
    聲  請  人  甲○○
右聲請人聲請返還擔保金事件，本院裁定如左：
    主      文
聲請駁回。
    理      由
一、本件聲請人聲請返還本院九十一年度存字第二二五七號提存事件之擔保金新臺幣
    （下同）十五萬四千元。其陳述略以：聲請人因受詐欺集團之詐騙，誤匯款至其
    指定之彰化南郭郵局第000000－0000000號「陸明義」帳戶內，經
    報警偵辦，並依本院九十一年度裁全字第五一六三假扣押裁定提存十五萬四千元
    ，而就上開帳戶聲請假扣押強制執行在案。惟經本院將上開假扣押裁定送達，郵
    差以查無其人退回；聲請人另向臺灣高雄地方法院對「陸明義」聲請支付命令，
    於送達時亦然。嗣聲請人對陸明義訴請返還不當得利，經臺灣高雄地方法院調閱
    「陸明義」開戶資料及向轄區戶政事務所查詢結果，全國陸明義共有四人，但並
    無與上開帳戶之「陸明義」年籍、出生年月日、身分證統一編號、住所相符者，
    疑係歹徒持變造身分證開戶所致，實際並無與開戶相符之「陸明義」其人。又經
    本院九十二年度彰簡字第二七六號判決確定，彰化郵局應同意聲請人領取其南郭
    郵局「陸明義」帳戶內之儲金。本件已無假扣押執行之必要，假扣押裁定對債務
    人亦未合法送達發生效力，執行法院自可依法撤銷執行，且聲請人已另具狀撤回
    假扣押執行之聲請，無需另為聲請撤銷假扣押裁定之必要。聲請人即擔保提存之
    提存人為債務人「陸明義」所為之假扣押擔保提存，顯然出於錯誤，爰依提存法
    第十六條第一項第五款規定，請求裁定返還擔保金等語，並提出本院九十一年度
    裁全字第五一六三號假扣押裁定、通知書、九十二年度彰簡字第二七六號宣示判
    決筆錄及確定證明書、九十一年度存字第二二五七號提存書、臺灣高雄地方法院
    九十二年妙促字第一四九一號通知、九十二年度雄簡字第六五四號民事裁定、本
    院九十一年度裁全字第五一六三號假扣押裁定等件影本各一件，以及民事執行撤
    回狀一紙為證。
二、按擔保提存之提存人於提存後，有提存出於錯誤，經法院裁定返還確定者，得聲
    請該管法院提存所返還提存物，提存法第十六條第一項第五款固有明文。惟提存
    事件性質上屬非訟事件，法院就當事人主張之事項，僅能就形式上審查其是否相
    符，故提存法第十六條第一項第五款所謂提存出於錯誤者，應係指依提存人之主
    張，就形式上觀察，即知係出於錯誤者而言。且所謂錯誤，係指表意人為意思表
    示時，因認識不正確或欠缺認識，以致內心之效果意思與外部之表示行為不一致
    ，是所謂提存錯誤，係指提存人於提存當時，對於提存當事人、提存標的物及提
    存原因之認識發生錯誤而為提存。經查，本件聲請人係依據本院九十一年度裁全
    字第五一六三號假扣押裁定，而向本院提存擔保金十五萬四千元，經本院以九十
    一年度存字第二二五七號提存事件受理在案等情，此有本院九十一年度裁全字第
    五一六三號民事裁定影本一紙、九十一年度存字第二二五七號提存書影本一件在
    卷為證，且經本院依職權調取本院九十一年度裁全字第五一六三號民事保全程序
    卷宗，核閱相符，是以本件聲請人於提存當時，對於提存當事人、提存標的物及
    提存原因，就形式上觀察，並無效果意思與外部表示行為不一致之情形。縱使上
    開假扣押裁定所列債務人「陸明義」，實際上並無其人，亦僅係上開假扣押裁定
    是否有效之問題，聲請人基於假扣押裁定所為提存行為本身並無錯誤可言。因此
    ，本件既與提存法第十六條第一項第五款所謂「提存錯誤」之要件不符，則聲請
    人為本件聲請，即屬無據，應予駁回。
中      華      民      國    九十二    年      九      月    二十五    日
                              臺灣彰化地方法院民事第二庭
~B法      官  鄭舜元
右為正本係照原本作成。
如對本裁定抗告應於送達後十日內向本院提出抗告狀。
中      華      民      國    九十二    年      九      月    二十六    日
~B法院書記官  卓俊杰


司法院資訊處製作；財團法人民間司法改革基金會備份。
